臺灣新北地方法院民事判決
110年度訴字第3116號
原      告  中國信託商業銀行股份有限公司

法定代理人  利明献  
訴訟代理人  葉建中  
            朱大維  
被      告  裕隆小客車租賃有限公司（下稱裕隆公司）

特別代理人  許輝煌  
被      告  陳美珍  
上列當事人間請求返還消費借貸款事件，經本院於民國111年7月
28日言詞辯論終結，判決如下：
    主      文
被告應連帶給付原告新臺幣（下同）780,220元及違約金100元，
及被告裕隆公司自民國96年3月4日起至清償日止、被告陳美珍自
105年12月21日起至清償日止，均按年息12.88％計算之利息。
原告其餘之訴駁回。
訴訟費用由被告連帶負擔。
    事實及理由
一、程序部分：被告裕隆公司已廢止登記，惟尚未完成清算程序
    ，其法定代理人萬家寶已死亡，無繼承人，亦無其他董事，
    茲由本院以111年度聲字第63號選任裕隆公司前員工許輝煌
    為本件裕隆公司之特別代理人，合先敘明。
二、原告訴之聲明：被告應連帶給付原告780,220元，及自96年3
    月4日起至清償日止按年息12.88％計算之利息，暨自96年4月
    5日起至清償日止，按上開利率20％計算之違約金。並主張略
    以：
  ㈠被告裕隆公司邀同萬家寶、被告陳美珍為連帶保證人，於94
    年7月15日與花蓮區中小企業銀行股份有限公司（下稱花蓮
    企銀）簽訂借款契約暨授信約定書，借款150萬元，雙方約
    定自94年7月15日起至97年7月15日止按月攤還本息，採固定
    利率，按年利率12.88％計算；遲延給付時，除依上開利率計
    息外，其逾期在6個月以內部份，按上開利率10％，逾期在6
    個月以上者，就超過部份，按上開利率20％計付違約金。上
    開債權經原告依銀行法及金融機構合併法規定，於96年9年8
    日正式以合併方式概括承受花蓮企銀資產負債及全部營業。
    詎料，被告未依約履行，本件借款除獲償部分本金及至96年
    3月3日止之利息外，其餘部份迄未受償，迭經原告催討，均
    無效果，原告依授信約定書第五條之約定，主張借款已全部
    到期，被告目前尚積欠本金780,220元及利息、違約金未為
    清償。原告爰依消費借貸契約、連帶保證及債權讓與之法律
    關係，請求判決如聲明所示。
  ㈡本件借款之連帶保證人萬家寶已死亡，且無繼承人，原告撤
    回對被告萬立謙（即萬家寶之子）之訴。
三、被告裕隆公司聲明駁回原告之訴。抗辯略以：當時公司負責
    人有借這筆錢應該沒錯，但用途不明等語。
四、被告陳美珍聲明駁回原告之訴。答辯略以：當時擔任本件借
    款的保證人，是因為裕隆公司老闆萬家寶要借錢，說要給我
    發薪水，才請我擔任保證人。這事情已經十幾年，我也有點
    忘記。銀行隔很久才跟我要錢是不對的，都等到萬先生走了
    才來跟我要，並不合理等語。
五、本院得心證之理由：
  ㈠原告主張之事實，業據其提出與所述相符之行政院金融監督
    管理委員會96年7月26日函、借款契約、授信約定書、放款
    帳戶還款交易明細、臺北市政府110年11月17日函、有限公
    司變更登記表、戶籍謄本、臺灣臺北地方法院家事事件公告
    、繼承系統表等件（見本院卷一第15至37頁）在卷可證，且
    被告對於本件借款及欠款的事實，亦不爭執。是原告上開主
    張，自堪信為真實。
  ㈡被告裕隆公司特別代理人許輝煌抗辯不知道借得款項用途等
    語，並非裕隆公司得拒絕清償欠款的理由。而被告陳美珍辯
    稱是當初負責人萬家寶說要借款發薪水才請她當保證人等語
    ，亦無從解免其擔任本件借款連帶保證人之連帶清償責任。
    惟被告陳美珍辯稱：這事情已經十幾年了，銀行隔很久，甚
    至萬家寶過世才跟我要錢是不對的等語，核其真意，應係對
    原告之請求為時效抗辯之意思。
  ㈢就被告陳美珍所為時效抗辯是否有理由，認定如下：
　　⒈按請求權，因十五年間不行使而消滅。但法律所定期間較
      短者，依其規定。又利息、紅利、租金、贍養費、退職金
      及其他1年或不及1年之定期給付債權，其各期給付請求權
      ，因5年間不行使而消滅。消滅時效，自請求權可行使時
      起算。民法第125條、第126條、第128條前段分別定有明
      文。經查，本件被告裕隆公司於96年3月3日最後一次清償
      欠款，則原告於其次期未依約還款時，即有欠款請求權可
      以對連帶保證人即被告陳美珍行使，而本件原告係於110
      年12月21日提起本訴，有本院收狀戳在卷可查，則原告就
      系爭借款本金部分之請求，並未逾15年之請求權時效，被
      告陳美珍所為之時效抗辯，於本金部分尚無可採。
　　⒉然利息之請求權時效為5年，業見前述，被告陳美珍既為時
      效抗辯，則自原告起訴之日往前回溯5年（即105年12月21
      日），於此之前所生之利息，已罹於5年之消滅時效，被
      告陳美珍自得拒絕給付，原告此部分之利息請求應予駁回
      。
　　⒊又按時效消滅，於債務人僅發生抗辯（拒絕給付）之效力
      ，其債權及其請求權並非當然消滅，如時效消滅之債務人
      未行使拒絕給付之抗辯權，本無免除責任之可言。然在連
      帶債務人之一人消滅時效已完成之情形，如依上開方式辦
      理，則債權人請求他連帶債務人履行債務，其他連帶債務
      人得向已受時效利益之債務人行使求償權，卒至發生該債
      務人不得受時效利益之結果。民法第276條第2項因而規定
      ：「連帶債務人中之一人消滅時效已完成者，除該債務人
      應分擔之部分外，他債務人仍不免其責任」，以防其弊（
      民法第276條第2項立法理由參照）。故於此種情形，時效
      抗辯僅發生限制絕對效力，他連帶債務人僅就消滅時效完
      成之該債務人應分擔部分，同免責任而已。除該債務人應
      分擔之部分外，他債務人仍不免其責任（最高法院104年
      台上字第2219號判決意旨參照）。查裕隆公司並未於本件
      提出時效抗辯，則就原告請求之全部利息，仍應自負清償
      之責。
  ㈣又按約定之違約金額過高者，法院得減至相當之數額，民法
    第252條定有明文。查本件原告聲明被告應連帶給付自96年4
    月5日起至清償日止，按上開借款利率20％計算之違約金部分
    ，本院認為本件被告雖然違約未能如期還款，然此一違約之
    情狀，係屬違約狀態的延續，並非重覆發生違約行為，考量
    原告於本件請求之約定利息已高達年息12.88％，復以按時間
    計算之方式請求違約金，容屬過苛，爰將此部分違約金酌減
    至100元，以符事理之平。
六、從而，原告依消費借貸契約、連帶保證及債權讓與之法律關
    係，請求判決如主文第一項所示部分，為有理由，應予准許
    。逾此部分之請求，即屬無據，應予駁回。
七、訴訟費用負擔之依據：民事訴訟法第78條、第85條第2項。
中　　華　　民　　國　　111 　年　　8 　　月　　11　　日
                  民事第六庭    法　官　許映鈞
以上正本係照原本作成。
如對本判決上訴，須於判決送達後20日內向本院提出上訴狀。如
委任律師提起上訴者，應一併繳納上訴審裁判費。 
中　　華　　民　　國　　111 　年　　8 　　月　　11　　日
                                書記官　陳逸軒